【裁判字號】    99,簡上,80
【裁判日期】    990705
【裁判案由】    業務過失傷害
【裁判全文】
台灣屏東地方法院刑事判決      99年度簡上字第80號
公  訴  人  臺灣屏東地方法院檢察署檢察官
上  訴  人即
被      告  乙○○
上列上訴人即被告因業務過失傷害案件，不服台灣屏東地方法院
99年度簡字第254 號中華民國99年3 月17日第一審簡易判決（聲
請簡易判決處刑案號98年度偵字第7175號），提起上訴，本院管
轄之第二審合議庭判決如下：
    主  文
上訴駁回。
    事  實
一、乙○○為址設屏東市○○路433 之1 號「中國物理治療所」
    之負責人，領有屏東縣鍼灸學會所發之傳統整復員職業登記
    證，為人施行推拿按摩、刮痧拔罐及正骨針灸等俗稱「民俗
    療法」，係從事業務之人。丙○○於民國98年8 月5 日，因
    身體不適，前往上述「中國物理治療所」尋求乙○○為其施
    行針灸。乙○○因認丙○○有缺乏運動、氣血循環不足之症
    狀，為丙○○實施正骨治療，將丙○○雙腳抬高往頭部方向
    施壓時，本應注意正骨整脊力道之輕重，應依患者身體狀況
    而斟酌施力，且丙○○於治療時，已表示腰部疼痛，乙○○
    為執行整復業務之人，當無不知之理，竟貿然用力將丙○○
    雙腳往頭部方向施壓，致丙○○受有胸椎第12節、腰椎第1
    節壓迫性骨折之傷害。嗣因丙○○返家後，仍持續疼痛，始
    驚覺情況有異而前往財團法人屏東基督教醫院就醫，經檢查
    後發現已生上述傷害。
二、案經丙○○訴由臺灣屏東地方法院檢察署檢察官聲請以簡易
    判決處刑。
    理  由
一、訊據被告乙○○固坦承為告訴人丙○○執行正骨治療，要求
    告訴人雙腳往頭部方向抬高，告訴人2次表示腰很痛，伊有
    以手扶告訴人腳部之事實，惟矢口否認有何業務過失傷害犯
    行，辯稱：伊未用力將告訴人腳部抬高並向頭部方向施壓，
    僅扶著告訴人腳部，係告訴人自行將腳抬高，告訴人傷勢非
    伊所致云云。惟查，上開犯罪事實，業據告訴人丙○○於偵
    查及本院審理中證述明確，核與鑑定人董明正醫師於偵查中
    陳述：當時丙○○說去中醫整脊後嚴重背痛所以來看診，應
    是整脊外力導致其壓迫性骨折，丙○○之敘述與其診狀相符
    ，因丙○○有兩節壓迫性骨折，就是外力導致，不可能自己
    抬腳造成等語，有98年11月11日訊問筆錄在卷可參，並有財
    團法人屏東基督教醫院診斷證明書在卷可參，與告訴人指稱
    被告於治療中，有將其雙腳抬高往頭部方向施壓等情相符，
    參以被告所坦承其要求告訴人將腳抬高且其用手扶住告訴人
    腳部之部分事實觀之，被告既是領有整復員證書並以執行民
    俗療法為業，對於患者個別之身體反應，自應於執業過程中
    詳加注意，豈可於患者已表示身體不適情形下，仍持續施力
    。此外，告訴人於當日早上11時許遭被告用力將其腳部壓向
    頭部造成胸椎第12節、腰椎第1 節壓迫性骨折後，因疼痛之
    故無法自行站立，乃在被告營業處所待至下午5 時以後仍無
    法自行騎機車離去，才由被告之妻駕車載告訴人回家等情，
    亦據告訴人及被告之女甲○○證述明確；且告訴人於被告對
    其腳部施用壓力以致受有前述傷害前，並無背部、腰部疼痛
    之情，於被告為其正骨治療後即因持續疼痛而前往醫院就醫
    ，足見告訴人胸椎、腰椎之壓迫性骨折，與被告執行正骨治
    療時施力不當之過失行為有因果關係，其罪行應堪認定。被
    告另以: 與告訴人之前為男女朋友關係，告訴人係挾怨報復
    云云，被告之女即證人甲○○於本院亦為相同證述云云。惟
    查: 告訴人若因二人間之感情糾紛而挾怨報復，被告理應於
    檢察官偵查中即為此陳述，然其於偵訊時並未為此陳述，且
    被告於偵訊中並稱，案發前一日告訴人曾帶她女兒、孫子來
    看診（見偵卷第11頁被告陳述筆錄），復對二人早已認識並
    同為信仰相同宗教之教友一節並不爭執，顯見告訴人與被告
    間並無仇隙，告訴人顯然相當信任被告，方會帶自己女兒、
    孫子前往被告處看診，是告訴人之證述應屬真實，證人甲○○於本院之證述顯係避重就輕以迴護被告之詞，不足採信。
    另告訴人於被告處就診受傷後，隨即向被告及其女兒甲○○
    表示身體不適，被告於當日下午又為其刮痧、推拿，以圖減
    少告訴人之不適，但告訴人仍因腰部疼痛無法自行騎車回家
    等情，除據被告自承外，亦據證人甲○○證述明確，足見告
    訴人之本案傷勢顯係被告所造成；而告訴人當日返家後，即
    在家臥床，仍無法緩解疼痛，方搭救護車就醫，並據證人丙○○證述明確，是被告辯稱，告訴人當日離開其營業所後可
    能前往他處就醫，方造成本案傷勢云云，顯非實在，附此敘
    明。
二、核被告所為，係犯刑法第284條第2項前段之業務過失傷害罪
    。原審審酌被告並無前科，素行尚佳，惟因過失致使告訴人
    丙○○所受傷害之程度非輕、迄今未與告訴人和解並賠償其
    損害，暨其犯後態度等一切情狀，依刑事訴訟法第449 條第
    1 項前段等規定，逕以簡易判決處有期徒刑4 月，並諭知易
    科罰金之折算標準，其認事用法，均無不合，量刑亦屬妥適
    。被告上訴意旨空言指摘原審判決不當，顯無理由，應予駁
    回。
據上論斷，應依刑事訴訟法第455 條之1 第1 項、第3 項、第36
8 條，判決如主文。
本案經檢察官任亭到庭執行職務。
中    華    民      國      99    年   7    月   5    日
                    刑事第五庭
                              審判長法  官    石家禎
                                    法  官    林家聖
                                    法  官    程士傑
以上正本證明與原本無異。
不得上訴。
中    華    民      國      99    年   7    月   5    日
                                    書記官    林鴻仁

司法院資訊處製作；財團法人民間司法改革基金會備份。
